【裁判字號】    95,易,505
【裁判日期】    951214
【裁判案由】    違反毒品危害防制條例
【裁判全文】
臺灣雲林地方法院刑事判決               95年度易字第505號
公  訴  人  臺灣雲林地方法院檢察署檢察官
被      告  甲○○
                    （現在臺灣雲林第二監獄執行中）
上列被告因違反毒品危害防制條例案件，經檢察官提起公訴（95
年度毒偵字第884 號），於本院準備程序進行中，被告就被訴事
實為有罪之陳述，經合議庭裁定由受命法官獨任進行簡式審判程
序，本院判決如下：
    主  文
甲○○施用第二級毒品，累犯，處有期徒刑陸月，如易科罰金，
以銀元參佰元折算壹日。
    事  實  及  理  由
一、犯罪事實：
  (一)甲○○前因違反麻醉藥品管理條例案件，經臺灣嘉義地方法
    院於民國（下同）86年7 月3 日，以86年度訴字第257 號判
    處應執行有期徒刑4 年8 月確定，於92年10月1 日縮短刑期
    執行完畢。又因施用第二級毒品案件，經2 次觀察、勒戒後
    ，均認無繼續施用毒品之傾向，先後於90年3 月19日、91年
    2 月1 日釋放，並由臺灣嘉義地方法院檢察署檢察官先於90
    年3 月20日，以90年度毒偵緝字第63號為不起訴處分書確定
    ；又於91年2 月1 日，以91年度毒偵緝字第11號為不起訴處
    分確定。詎其仍不知悔改，於觀察、勒戒執行完畢釋放後5
    年內，基於施用第二級毒品之犯意，於95年4 月6 日上午某
    時，在嘉義縣民雄鄉山中村29鄰牛斗山768 號其住處內，以
    將第二級毒品甲基安非他命置入玻璃球內，再點火燒烤以吸
    食其氣體之方式，施用甲基安非他命1 次。嗣於95年4 月7
    日，因另案通緝為警查獲，並取尿送驗後得悉上情。
  (二)案經嘉義市警察局第一分局報告臺灣嘉義地方法院檢察署陳
    請臺灣高等法院臺南分院檢察署檢察長令轉臺灣雲林地方法
    院檢察署檢察官偵查起訴。
二、證據名稱：
  (一)被告甲○○於本院審判中之自白供述。
  (二)毒品案件採尿代號與真實姓名對照表1張。
  (三)高雄市立凱旋醫院濫用藥物尿液檢驗報告1張。
  (四)刑案資料查註紀錄表、全國施用毒品案件紀錄表、臺灣高等
    法院被告前案紀錄表、刑案人犯在監所最新資料報表。
三、論罪科刑之理由：
  (一)按行為後法律有變更者，適用行為時之法律。但行為後之法
    律有利於行為人者，適用最有利於行為人之法律，刑法第2
    條第1 項定有明文。查被告行為後之刑法部分條文業於94年
    2 月2 日，經總統以華總一義字第09400014901 號令修正公
    布，並自95年7 月1 日施行，其中刑法第41條修正前後之新
    舊法部分，被告於行為時之刑法第41條第1 項前段規定：「
    犯最重本刑為5 年以下有期徒刑以下之刑之罪，而受6 個月
    以下有期徒刑或拘役之宣告，因身體、教育、職業、家庭之
    關係或其他正當事由，執行顯有困難者，得以1 元以上3 元
    以下折算1 日，易科罰金」。而被告於行為時之易科罰金折
    算標準，依修正前之罰金罰鍰提高標準條例第2 條前段規定
    （95年5 月17日總統華總一義字第09500069791 號令修正公
    布刪除，並自95年7 月1 日施行），係就其原定數額提高為
    100 倍折算1 日，即最高應以銀元300 元折算1 日，如換算
    為新臺幣後，應以新臺幣900 元折算1 日（依現行法規所定
    貨幣單位折算新臺幣條例第2 條之規定，銀元以新臺幣元之
    3 倍折算之）。嗣修正後之刑法第41條第1 項前段則規定：
    「犯最重本刑為5 年以下有期徒刑以下之刑之罪，而受6 個
    月以下有期徒刑或拘役之宣告者，得以新臺幣1,000 元、
    2,000 元或3,000 元折算1 日，易科罰金」。經比較修正前
    後之上揭新舊法律，被告行為後之法律即修正後之新法並未
    有利於行為人，故依刑法第2 條第1 項前段規定，應依修正
    前之舊法規定，而為適用。
  (二)復按「行為後刑法條文經修正，惟無有利、不利情形（刑法
    第15條、第28條、第30條之文字修正，第55條但書、第59條
    實務見解之明文化），應適用裁判時法。」最高法院95年9
    月14日第5 次刑事庭臨時庭長會議決議在案。又現行刑法第
    2 條第1 項規定之「法律變更」與法律修正之概念有別；所
    謂法律變更應係指因法律修正而「刑罰」有實質之更異而言
    ，例如修正後新舊法法定本刑輕重變更或犯罪構成要件寬嚴
    不同等情形，始有依上開規定為準據法而比較適用新法或舊
    法之問題。如新舊法處罰之輕重仍然相同，例如僅形式上修
    正法律用語或條次移列等情形，並無有利或不利之情形，即
    無適用上開規定為比較之餘地，自應依一般法律適用之原則
    ，適用現行、有效之裁判時法論處（參見最高法院95年度台
    上字第6159號判決意旨）。是以，被告行為時之刑法第47條
    規定：「受有期徒刑之執行完畢，或受無期徒刑或有期徒刑
    一部之執行而赦免後，5 年以內再犯有期徒刑以上之罪者，
    為累犯，加重本刑至二分之一」，經修正為同條第1 項：「
    受徒刑之執行完畢，或一部之執行而赦免後，5 年以內故意
    再犯有期徒刑以上之罪者，為累犯，加重本刑至二分之一」
    。就故意再犯之累犯規定，僅有形式上之文字修正，而被告
    前受有期徒刑之執行完畢，於本案所犯係屬故意犯罪，依修
    正前後之規定，均構成累犯，對被告而言並無有利或不利之
    情形，自不生依刑法第2 條第1 項為新舊法比較之問題，應
    逕依修正後之刑法第47條第1 項規定適用。
  (三)核被告甲○○所為，係犯毒品危害防制條例第10條第2 項之
    施用第二級毒品罪。被告持有甲基安非他命之行為，為其後
    施用之高度行為所吸收，不另論罪。
  (四)被告前因違反麻醉藥品管理條例案件，經臺灣嘉義地方法院
    以86年度訴字第257 號判處應執行有期徒刑4 年8 月確定，
    於92年10月1 日縮短刑期執行完畢，有臺灣高等法院被告前
    案紀錄表可參，其於5 年內再犯本件有期徒刑以上之罪，為
    累犯，應依修正後之刑法第47條第1 項之規定，加重其刑。
  (五)爰審酌被告前業因施用毒品犯行，經執行2 次觀察、勒戒完
    畢後，嗣又因施用第二級毒品案件，經臺灣嘉義地方法院先
    後判處有期徒刑3 月、4 月確定，尚未執行完畢，有上揭臺
    灣高等法院被告前案紀錄表可參，猶不知警惕、戒除毒癮，
    復犯本件施用毒品之罪。惟其施用毒品係屬自戕之罪，且其
    有期貨營業員執照，原從事期貨營業員3 年餘，已婚並育有
    3 名子女，因交友不慎，自制力不足，致失慮觸法；其犯後
    坦承犯行，態度良好，頗有悔意等一切情狀，量處如主文所
    示之刑，並諭知易科罰金之折算標準，期收矯治之效。
四、適用之法律：
  (一)刑事訴訟法第273 條之1 第1 項、第299 條第1 項前段、第
    310 條之2 、第454 條第1 項。
  (二)毒品危害防制條例第10條第2 項。
  (三)95年7 月1 日修正施行後之刑法第2 條第1 項前段、第11條
    、第47條第1 項；修正施行前之刑法第41條第1 項前段。
  (四)95年7月1日公布刪除前之罰金罰鍰提高標準條例第2條。
本案經檢察官朱健福到庭執行職務。
中    華    民    國    95    年    12    月    14    日
                  刑事第六庭  法  官  吳基華
以上正本證明與原本無異。
如不服本判決，應於判決送達後10日內，向本院提出上訴狀。（
須附繕本）
                              書記官  蕭應欽
中    華    民    國    95    年    12    月    14    日
附錄本案論罪科刑條文：
毒品危害防制條例第10條第2項
施用第二級毒品者，處 3 年以下有期徒刑。


司法院資訊處製作；財團法人民間司法改革基金會備份。
